【裁判字號】    98,再,12
【裁判日期】    981118
【裁判案由】    分割共有物
【裁判全文】
臺灣桃園地方法院民事裁定                98年度再字第12號
再審原告    丙○○
再審被告    甲○○○
            乙○○
            戊○○
            丁○○
上列當事人間請求分割共有物事件，再審聲請人對於中華民國98
年6 月5 日本院97年度重訴字第129 號確定判決，聲請再審，本
院裁定如下：
    主  文
再審之訴駁回。
再審訴訟費用由再審原告負擔。
    理  由
一、按再審之訴，應於30日之不變期間內提起；前項期間，自判
    決確定時起算，判決於送達前確定者，自送達時起算；其再
    審之理由發生或知悉在後者，均自知悉時起算。又判決，於
    上訴期間屆滿時確定。不得上訴之判決，於宣示時確定；不
    宣示者，於公告時確定，民事訴訟法第500條第1項、第2 項
    前段，第398條第1項前段、第2 項定有明文。次按民事訴訟
    法第496條第1項第1 款所謂適用法規顯有錯誤，係指確定判
    決違背法規或現存判例解釋者而言，當事人自收受判決正本
    之送達時，對於判決理由有無適用法規顯有錯誤之情形，即
    可知悉。至於當事人本人對於法規之瞭解程度如何，當不能
    影響該30日不變期間之起算。故當事人以有同法第496 條第
    1 項第1 款適用法規顯有錯誤之情形提起再審之訴，應認此
    項理由於裁判送達時當事人即可知悉，計算是否逾30日之不
    變期間，應自裁判確定時起算，而無同法第500 條第2 項但
    書再審理由知悉在後之適用（最高法院70年台再字第212 號
    、71年台再字第210 號判例意旨參照）。
二、本件再審原告起訴主張：坐落桃園縣八德市○○段1111地號
    土地為兩造共有，前由再審被告呂李月里提出裁判分割共有
    物之訴，經鈞院97年度重訴字第129 號判決確定在案，嗣再
    審被告呂李月里持該確定判決向桃園縣八德地政事務所申請
    分割，惟遭該事務所於民國98年10月20日以上開確定判決違
    反農業發展條例第16條第2 項駁回其申請（土地共有人共5
    人，分割成7 筆）。再審原告係於民國98年10月21日知悉上
    開確定判決有民事訴訟法第496 條第1 項第1 款規定「適用
    法規顯有錯誤」之再審事由，故再審原告於98年11月12日提
    出再審之訴，並未逾越再審之訴之不變期間，爰依法提起本
    件再審之訴。並聲明：(一)本院97年度重訴字第129 號確定判
    決廢棄。(二)兩造共有之桃園縣八德市○○段1111地號土地准
    予分割，並將如附圖所示C 部分面積1636.13 平分公尺分予
    再審原告，A 、B 、D 、E 部分（詳細位置及面積待測量後
    補正）予各再審被告。
三、經查，再審原告係以原確定判決有民事訴訟法第496 條第1
    項第1 款之再審事由，而提起本件再審之訴，依首揭法文說
    明，再審原告於判決送達時即可知悉此項再審理由，而本院
    97年度重訴字第129 號民事判決係於98年7 月23日送達再審
    原告，有送達證書1 紙附在原確定判決卷宗內可稽，故本件
    再審之訴是否逾30日之不變期間，自應自判決確定時起算甚
    明。再查，本院97年度重訴字第129 號民事判決係於98年8
    月13日判決確定，此據本院調閱該卷宗查明無訛，則再審原
    告至遲應於98年9 月14日（98年9 月12日、13日為週六、日
    ）前提起再審之訴，然再審原告遲至98年11月12日始提起本
    件再審之訴，核已逾越30日之法定不變期間，是本件再審之
    訴，揆諸首揭規定，顯非合法，應予駁回。
四、依民事訴訟法第502條第1項、第95條、第78條，裁定如主文
    。
中    華    民    國    98    年    11    月    18    日
                  民事第二庭    法  官  劉佩宜
以上正本係照原本作成
如對本裁定抗告須於裁定送達後10日內向本院提出抗告狀，並應
繳納抗告費新台幣1,000元。
中    華    民    國    98    年    11    月    19    日
                                書記官  賴柏仲

司法院資訊處製作；財團法人民間司法改革基金會備份。
